臺灣基隆地方法院基隆簡易庭小額民事判決
110年度基勞小字第13號
原      告  莊寶瑾  
被      告  基隆市○○○○○○○

代  表  人  王佩蘭  
上列當事人間請求給付代課薪資事件，本院於民國111年3月2日
言詞辯論終結，判決如下：
　　主　文
原告之訴駁回。
訴訟費用由原告負擔。
　　事實及理由
一、原告起訴主張：
  ㈠緣基隆市立東信國民小學附設幼兒園柳姓教師於民國109年12
    月3日向校方申請於同年月7日請假，伊則隨即在柳姓教師之
    請假本上簽名表明同意擔任職務代理人於同年月7日到校代
    柳姓教師上課之意思，假本亦經校方簽核；嗣於當日伊亦確
    有到校至該班協助上課，惟迄今仍未受領當日代課之費用，
    爰依兩造間勞動契約請求給付，並聲明：⑴被告應給付原告
    新臺幣（下同）1,422元；⑵訴訟費用由被告負擔。
  ㈡對被告答辯之陳述：伊於109年12月7日到校後擔任副導師的
    工作，有陪3歲小班孩子玩遊戲、陪吃午餐、睡午覺、整理
    東西放學等等，雖然沒有老師指示要做甚麼，但伊都有做事
    。當天在教室的教保員與老師均沒有合格的教師證。
二、被告則以：本校柳姓教師於109年12月3日向學校預請同月7
    日之假，當時雖已先告知原告，惟隨後不到3小時即已向原
    告表明取消。本校依幼兒教育及照顧法、教師法等規定，採
    雙導師制（師生比1:15），導師個人非公假需自行自費聘代
    ；因校內現行做法是幼兒園代課交由無課務之行政教保員代
    理，如有特殊情形始依程序聘請代課老師。聘請方式與小學
    部相同，採口頭直接詢問（電話、通訊軟體）代課老師意願
    ，並無書面。但原告竟不理會被告當日即已通知其毋庸於同
    年月7日到校代課，當日仍執意到校，並片面宣稱可向被告
    支領鐘點費，顯然昧於事實，亦與規定不符。況本校聘用教
    師須符合教師法、公立幼兒園教保服務人員請假辦法、高級
    中等以下學校兼任代課及代理教師聘任辦法，並非勞動法事
    件，至原告於109年12月7日也只是到校而已，站在那邊，並
    未真的有代課的事實。爰聲明駁回原告之訴。
三、本院之判斷：
  ㈠基隆市立東信國民小學附設幼兒園柳姓教師於109年12月3日
    向校方申請於同年月7日請假，原告則在柳姓教師之請假本
    上簽名表明同意擔任職務代理人於同年月7日到校代柳姓教
    師上課之意思，假本亦經校方簽核，原告於當日亦有到校等
    節，業經原告主張在前，被告亦未否認上情，並有被告提出
    之基隆市東信國小109學年度教職員請假本（幼兒園）內頁
    （見本院卷第69頁）存卷可查，此部分事實並無可疑，已可
    認定。被告另辯稱：原告雖曾於請假本上表明代課之意思，
    惟於同日被告即已向原告通知屆時毋庸到校等語，同經原告
    於本院言詞辯論時未曾爭執，是此部分事實亦可認定為真。
  ㈡按所謂委任，係指委任人委託受任人處理事務之契約而言。
    委任之目的，在一定事務之處理。故受任人給付勞務，僅為
    手段，除當事人另有約定外，得在委任人所授權限範圍內，
    自行裁量決定處理一定事務之方法，以完成委任之目的。而
    所謂僱傭，則指受僱人為僱用人服勞務之契約而言。僱傭之
    目的，僅在受僱人單純提供勞務，有如機械，對於服勞務之
    方法毫無自由裁量之餘地。兩者之內容及當事人間之權利義
    務，均不相同（最高法院77年度台上字第2517號判決意旨可
    資參照）。次按勞基法所規定之勞動契約，係指當事人之一
    方，在從屬於他方之關係下，提供職業上之勞動力，而由他
    方給付報酬之契約，就其內涵言，勞工與雇主間之從屬性，
    通常具有：㈠人格上從屬性，即受僱人在雇主企業組織內，
    服從雇主權威，並有接受懲戒或制裁之義務。㈡親自履行，
    不得使用代理人。㈢經濟上從屬性，即受僱人並不是為自己
    之營業勞動而是從屬於他人，為該他人之目的而勞動。㈣組
    織上從屬性，即納入雇方生產組織體系，並與同僚間居於分
    工合作狀態等項特徵（最高法院81年度台上字第347號、96
    年度台上字第2630號判決可資參照）。從而，是否具備使用
    從屬關係，則須以提供勞務時有無時間、場所之拘束性，以
    及對勞務給付方法之規制程度，僱主有無一般指揮監督權、
    勞工有接受懲戒或制裁之義務、對於工作之請託、業務之執
    行有無承諾與否之自由等要件，作一綜合判斷。
  ㈢由上開已可認定之事實可知，原告對被告並無義務，得依其
    自由意志，依照其可提供勞務之時間選擇代課與否，顯有選
    擇是否接受之自由。如被告所屬教師因請假而須委人代課，
    原告可視自身狀況對其邀請表示拒絕，並無勞動契約所應具
    備之人格從屬性。況原告亦未舉證證明被告對上課方式有何
    指定之情形，以及若有未依該等方式上課者，即遭受如何考
    評懲處之事實，是被告對於原告並不具有懲戒監督權，應可
    認定；縱或依高級中等以下學校兼任代課及代理教師聘任辦
    法確有部分規定涉及懲戒，但斟諸該辦法之規定，均係已達
    違法程度而屬於明顯不適任之情形，亦與勞僱關係中之懲戒
    監督權並不相侔，一併敘明。是兩造間關於勞務之給付方面
    ，欠缺指揮監督之從屬性關係，揆諸上開說明，難認兩造間
    具有僱傭關係。
  ㈣按稱委任者，謂當事人約定，一方委託他方處理事務，他方
    允為處理之契約。關於勞務給付之契約，不屬於法律所定其
    他契約之種類者，適用關於委任之規定。民法第528條、第5
    29條分別定有明文。本件被告僅依原告實際授課時數給付鐘
    點費，觀諸原告聲明之請求即可見一斑，足見兩造間之關係
    顯然欠缺勞動契約中「工資續付原則」之特性，又原告對於
    被告之從屬性低，非屬從屬性較高之勞基法所規範之勞雇關
    係，已如前述，堪認本件兩造間之法律關係應為前述之委任
    關係無誤。
  ㈤按當事人之任何一方，得隨時終止委任契約，民法第549條第
    1項定有明文。本件兩造間為委任契約關係，本院認定已如
    前述，則被告自有隨時終止契約之權利，從而，被告於109
    年12月4日當日即已通告原告毋庸於同年月7日到校代課，此
    一事實之存在，當已終止兩造間之委任關係，故被告自無再
    依原先之約定給付109年12月7日代課薪資之必要；至原告雖
    明知上情，而仍於109年12月7日有前往被告學校之事實，但
    此已非基於兩造間之契約關係，原告自難執原先之契約關係
    或民法第487條前段之規定請求被告依約給予，亦屬當然。
四、綜上所述，兩造間為委任關係，得由任一造隨時終止，故兩
    造間勞務契約已於109年12月3日成立之同日因被告之終止而
    不存在。從而，原告請求被告給付109年12月7日代課薪資1,
    422元為無理由，尚難准許，應予駁回。
五、本件事證已臻明確，兩造其餘攻擊防禦方法及所提證據，核
    與判決結果不生影響，爰不逐一論述，併此敘明。
六、本件第一審裁判費為1,000元，此外核無其他費用支出，是
    其訴訟費用額確定為1,000元，爰依職權確定前開訴訟費用
    ，由敗訴之原告負擔。
據上論結，本件原告之訴為無理由，依民事訴訟法第436條之19
第1項、第87條第1項、第78條，判決如主文。
中　　華　　民　　國　　111 　年　　3 　　月　　16　　日
                  勞動法庭法　官　李謀榮　　　　　
以上正本係照原本作成。
對於本件判決如有不服，應於收受送達後20日內向本院提出上訴
書狀，上訴於本院合議庭，並按他造當事人之人數附具繕本。
當事人之上訴，非以判決違背法令為理由不得為之，上訴狀應記
載上訴理由，表明下列各款事項：
㈠原判決所違背之法令及其具體內容。
㈡依訴訟資料可認為原判決有違背法令之具體事實。
如委任律師提起上訴者，應一併繳納上訴審裁判費。
中　　華　　民　　國　　111 　年　　3 　　月　　16　　日
                          書記官　鄭又綾